臺灣台中地方法院民事判決　九十一年度婚字第一三五五號
　　原　　　告　　甲○○
　　送達代收人　　甲○○
　　被　　　告　　乙○○
右當事人間請求離婚事件，本院判決如左：
    主      文
原告之訴駁回。
訴訟費用由原告負擔。
    事　　實
甲、原告方面：
  一、聲明：准原告與被告離婚。
　二、陳述：
  (一)緣兩造於民國七十三年三月一日結婚，婚後育有一子江書宇。雙方婚後感情即
      不睦，而被告個性掉霍、沈迷賭博電玩、賓果，常擅自取原告之金錢花用，原
      告發現現金遭取走，為瞭解實情，即安置攝影機觀看，被告發覺後，即對原告
      提出妨害名譽之告訴，幸檢察官明鑒，查明實情而為原告不起訴處分，後因原
      告之友人與夫不睦，要求原告協助製作親密照片氣其先生，被告發覺後，即以
      該照片為證，對原告提出妨害祕密之告訴，幸法官明察秋毫，判決原告無罪，
      被告三番二次對原告提起不實告訴，原告為證清白，四處奔波精神上遭受痛苦
      言語無法形容，已達無法忍耐之程度。而兩造於八十六年間即分居，迄今已五
      年有餘。現被告因雙方不睦，輒因細故對原告提出不實告訴，致原告精神大受
      影饗，而原告所營牙醫診所亦因被告騷擾不能安心經營，不得已只好結束診所
      業務。原告所受痛苦，顯已達不能忍受之程度，為此爰依民法第一千零五十二
      條第一項第三款規定訴請離婚。又婚姻關係貴在相知、相惜，共同經營感情生
      活，現被告不僅因細故即對原告提出告訴，原告精神致感痛苦外，而兩造分居
      已五年有餘，家庭功能無從維持，自屬難以維持婚姻，爰另依民法第一千零五
      十二條第二項規定訴請離婚。
  (二)兩造間迄今發生之訴訟計有：乙○○告訴甲○○傷害事件，甲○○被處五十日
      拘役（案號：台中地院檢察署八十八年度偵字第二一０七七號、台中地院台中
      簡易庭八十八年度中簡字第二四九六號、台中地院刑事庭八十九年度中簡字上
      字第一號、台中地院刑事庭八十九年度聲再字第五號）；乙○○告訴甲○○妨
      害家庭事件，甲○○獲判無罪（案號：台中地院檢察署八十九年度偵字第一二
      九二四號、台中地院刑事庭八十九年度易字第三一四八號、台灣台中高等法院
      台中分院刑事庭九十年度上易字第二五五一號）；乙○○告訴甲○○妨害祕密
      事件，甲○○獲不起訴處分（案號：台中地院檢察署八十九年度偵字第一五二
      二三號）；乙○○告訴甲○○誣告事件，甲○○獲判無罪（案號：台中地院檢
      察署八十九年度偵字第五五四五號、台中地院刑事庭八十九年訴字第一六五二
      號）；乙○○訴請甲○○損害賠償，法院判決甲○○應賠償新台幣參拾萬元（
      案號：台中地院台中簡易庭八十九年度中簡字第一三四四號、台中地院民事庭
      八十九年度簡上字第四四七號）；乙○○聲請保護令，法院栽定六個月有效期
      間之保護令（案號：台中地院八十八年家護字第三三二號、台灣高等法院台中
      分院民事庭八十九年家護抗字第三十號）；甲○○告訴乙○○竊盜，乙○○獲
      不起訴處分（案號；台中地院檢察署八十八年度偵字第二三五七一號）。如此
      眾多之民刑事訴訟，使得原告不勝其擾，早已不堪與被告共同生活。凡此，原
      告自得依民法第一０五二條第一項第三款之規定訴請離婚。另查民法第一０五
      二條第一項與同條第二項之規定有別，並未限於無責之配偶始得提起，為免誤
      認，特併予敘明。
 (三) 對被告抗辯之陳述：所謂冰凍三尺非一日之寒，兩造婚姻產生裂痕，並非始自
      今日，也非始自八十六年間雙方之爭訟，而是雙方自結婚以來，即因被告藉細
      故爭吵，諸如不願回原告父母家、抱怨原告偶而之晚歸，履次無端懷疑原告與
      診所護士有染，被告賭小鋼珠、賓果等，致使雙方夫妻情誼，日漸消磨殆盡。
      原告起訴之初未多提此等陳年往事，實因不願再對雙方及小孩更加造成傷害之
      故。為免誤認，合先敘明。實際上被告確實出入柏青哥小鋼珠等場所賭博，此
      除有證人江銘鏘九十一年十一月廿八日庭訊之證詞外，亦有此等商店寄來之貴
      賓券及卡片足以為證，並有被告與兒子江書宇之電話錄音為憑。另被告誣指原
      告與人通姦，但實際上其亦有行為不檢之處，諸如證人江銘鏘於九十一年十一
      月廿八日證稱曾見被告與一男子於可利亞餐廳用餐，且依兩造住處電梯之監視
      錄影帶，亦曾錄到陳英豪以手摟著被告之畫面。如此，兩造間之婚姻難以維繫
      ，豈可片面歸責原告？又　鈞院刑事庭八十九年度易字第三一四八號妨害家庭
      事件九十年六月十八日之訊問筆錄第四、五頁：「辯護人答：庭上是否能勸他
      們雙方能和好。法官問被告、告訴人︵即乙○○︶：意思如何？告訴人答：我
      們夫妻婚姻不可能繼續，但可以協議。」另依同事件九十年七月十三日之訊問
      筆錄第二頁：「告訴人︵即乙○○︶：離婚條件？告訴人答：以被告以前寫給
      我的條件。可見被告早已無繼續維持雙方婚姻之意思。另依被告九十一年十一
      月六日答辯狀事實及理由一、四︵即該狀第三頁末行︶：「... 被告亦知婚姻
      已難維繫，... 」及　鈞院九十一年十一月廿八日庭審時，被告亦有相同之陳
      述，均可證雙方對無法維持婚姻關係一事存有共識。而兩造所生之子江書宇亦
      同意兩造可以離婚。
  三、證據：提出戶籍謄本正本一份、台灣台中地方法院檢察署八十九年度偵字第一
      五二二三號不起訴處分書、台灣高等法院台中分院九十年度上易二五五一號刑
      事判決書、本院八十九年度易字第三一四八號刑事判決書、本院八十八年度家
      護字第三三二號通常保護令裁定書、台灣高等法院八十九年度家護抗字第三十
      號裁定書、本院八十九年度中簡字一三四四號民事判決書、八十九年度聲再更
      字第二三號刑事裁定書、八十九年度訴字第一六五二號刑事判決書、戶籍登記
      簿謄本正本一份、信函影本二份、訊問筆錄影本乙份、錄音帶譯文影本乙份、
      Ｅ-mail資料影本乙份、照片一幀、訊問筆錄影本乙份。
乙、被告方面：
  一、聲明：原告之訴駁回。
  二、陳述：
　　（一）原告於起訴狀內所提事實及理由，均屬不實，爰詳述如下：１原告指摘答
          辯人「個性揮霍、沈迷賭博電玩、賓果」之部分：
      答辯人並無揮霍或沈迷賭博之情事，此係原告為達離婚目的，編派之不實指述
      。
    ２原告指摘答辯人「常擅自取原告之金錢花用，原告發現現金遭取走... 」之部
      分：
      台中地方法院檢察署八十九年度偵字第五五四五號起訴書︵被告為甲○○︶所
      載犯罪事實：「一、... 甲○○亟思擺脫乙○○，便自八十八年六月問起，在
      其與乙○○位於台中市○○○路○段七九號六樓Ｃ之住處房間內，安裝隱藏式
      攝影機，以窺視乙○○一舉一動，尋找不利於乙○○之事證，並於同月十三日
      上午十時許，攝錄到乙○○拿取甲○○放置在長褲口袋內之現金二千元，以作
      為生活費。」所載證據並所犯法條：二、被告︵甲○○︶身為牙醫師，收入相
      當豐厚，怎麼可能會為區區數千元，而裝設隱藏式錄影機，監控住處動靜？還
      不是想蒐集不利於乙○○之事證，以求順利離婚。被告之子江書宇表示：『我
      父親曾說過如果缺錢，可以從口袋拿，但不要拿太多，這是因為他很少回來』
      。」被告既與乙○○長期分居，甚家，雖平常有給生活費，但偶有未按時匯入
      乙○○銀行帳戶，此有被告所提出其子江書宇打電話至被告牙醫診所，索討生
      活費用之錄音帶譯文在卷可考，此外，乙○○母予總有額外開支，則江書宇所
      述被告曾陳稱可以自口袋拿錢一事，應可採信。
  (三)３原告所稱「因原告之友人與夫不睦，要求原告協助製作親密照片氣其先生...
      」之部分：原告與其所稱「友人」，除有親密照片外，尚有往返書信、匯款單
      、飯店住宿單等證據，法院雖以「仍不足以作為認定被告與許嘉栗有通姦犯行
      之證據。」為由，判決渠等無罪，惟渠等關係親密，彰彰明甚，絕非原告所稱
      係作假而已。
  (四)４原告指摘答辯人「被告三番二次對原告提起不實告訴，原告為證清白，四處奔
      波精神上遭受痛苦... 」之部分：
      答辯人所提告訴事由，均屬真實，部分案件並獲法院判決甲○○有罪確定。惟
      因舉證困難，部分案件雖達起訴門檻而經檢察官提起公訴，法院認為尚未達有
      罪判決門檻，所以判決無罪，並非被告提起不實之告訴。反而原告在外金屋藏
      嬌，為達離婚之目的，在住處安裝隱藏式攝影機，監祝其妻一舉一動，在動粗
      毆打其妻，遭判刑後亟思報復，狀告其妻竊盜，其妻舅傷害，本檢察官於偵查
      中詳加洵問後，已查知上情，被告︵甲○○︶在檢察署難以遂其心願，卻另向
      貴院提起自訴，誣告之意甚明，亦濫用司法資源，惡性殊深。
  (二)按民法第一千零五十二條第二項規定：「有一叫項以外之重大事由，難以維持
      婚姻者，夫妻之一方得請求離婚。但其事由應由夫妻之一方負責者，僅他方得
      請求離婚。」本件原告所舉事實，均為不實；縱有難以維持婚姻之重大事由，
      亦屬應由原告一方單獨負責。被告與原告結婚十八年，只希望好好照顧先生及
      孩子，未思及自己應有何權利及如何保障。及至先生在外金屋藏嬌，在家暴力
      相向，才開始尋求法律協助，卻為時已晚。因為原告早已將名下所有財產脫產
      殆盡；所以不論是法律上剩餘財產分配請求權或贍養費請求權，均於被告無何
      實益。
  三、證據：提出台中地檢署八十九年度偵字第五五四五號起訴書影本乙份、台中地
      院八十九年度易字第三一四八號刑事判決影本乙份、台中地院八十九年度中簡
      上字第一號刑事判決影本乙份為證。
    理　　由
一、原告起訴主張，兩造於七十三年三月一日結婚，婚後育有一子江書宇。雙方婚後
    感情即不睦，而被告個性揮霍、沈迷賭博電玩、賓果，常擅自取原告之金錢花用
    ，原告發現現金遭取走，為瞭解實情，即安置攝影機觀看，被告發覺後，即對原
    告提出妨害名譽之告訴，經檢察官明鑒，查明實情而為原告不起訴處分，後因原
    告之友人與夫不睦，要求原告協助製作親密照片氣其先生，被告發覺後，即以該
    照片為證，對原告提出妨害祕密之告訴，幸法官明察秋毫，判決原告無罪，被告
    三番二次對原告提起不實告訴，原告為證清白，四處奔波精神上遭受痛苦言語無
    法形容，已達無法忍耐之程度。而兩造於八十六年間即分居，迄今已五年有餘。
    現被告因雙方不睦，輒因細故對原告提出不實告訴，致原告精神大受影饗，而原
    告所營牙醫診所亦因被告騷擾不能安心經營，不得已只好結束診所業務。為此爰
    依民法第一千零五十二條第一項第三款規定訴請離婚。又民法第一０五二條第一
    項與同條第二項之規定有別，並未限於無責之配偶始得提起。另婚姻關係貴在相
    知、相惜，共同經營感情生活，現被告不僅因細故即對原告提出告訴，原告精神
    致感痛苦外，而兩造分居已五年有餘，家庭功能無從維持，自屬難以維持婚姻，
    爰另依民法第一千零五十二條第二項規定訴請離婚。又雙方自結婚以來，即因被
    告藉細故爭吵，諸如不願回原告父母家、抱怨原告偶而之晚歸，履次無端懷疑原
    告與診所護士有染，致使雙方夫妻情誼，日漸消磨殆盡。另被告誣指原告與人通
    姦，但實際上其亦有行為不檢之處，況被告告訴原告妨害家庭案件，於　鈞院刑
    事訴訟中，及本件離婚之訴九十一年十一月廿八日庭審時，被告亦有相同之陳述
    ，均可證雙方對無法維持婚姻關係一事存有共識。而兩造所生之子江書宇亦同意
    兩造可以離婚，顯然兩造均無意維持婚姻等語。
二、被告則以，原告於起訴狀內所提事實及理由，均屬不實，其中指摘被告「個性揮
    霍、沈迷賭博電玩、賓果」部分，被告否認之；指摘被告「常擅自取原告之金錢
    花用，原告發現現企遭取走... 」部分，台中地方法院檢察署八十九年度偵字第
    五五四五號起訴書載明「被告︵甲○○︶身為牙醫師，收入相當豐厚，怎麼可能
    會為區區數千元，而裝設隱藏式錄影機，監控住處動處？還不是想蒐集不利於乙
    ○○之事證，以求順利離婚。被告之子江書宇表示：『我父親曾說過如果缺錢，
    可以從口袋拿，但不要拿太多，這是因為他很少回來。』」被告既與乙○○長期
    分居，甚少在家，雖平常有給生活費，但偶有未按時匯入乙○○銀行帳戶，...
    另乙○○母子予總有額外開支，則江書宇所述被告曾陳稱可以自口袋拿錢一事，
    應可採信。」；原告所稱「因原告之友人與夫不睦，要求原告協助製作親密照片
    氣其先生... 」部分，原告與其所稱「友人」，除有親密照片外，尚有往返書信
    、匯款單、飯店住宿單等證據，法院雖以「仍不足以作為認定被告與許嘉栗有通
    姦犯行之證據。」為由，判決渠等無罪，惟渠等關係親密，絕非原告所稱係作假
    而已；至原告指摘被告「被告三番二次對原告提起不實告訴，原告為證清白，四
    處奔波精神上遭受痛苦... 」部分，被告所提告訴事由，均屬真實，部分案件並
    獲法院判決甲○○有罪確定。惟因舉證困難，部分案件雖達起訴門檻而經檢察官
    提起公訴，法院認為尚未達有罪判決門檻，所以判決無罪，並非被告提起不實之
    告訴。本件原告所舉事實，均為不實，縱兩造間有難以維持婚姻之重大事由，亦
    屬應由原告一方單獨負責者，因此，原告應不得提起本件離婚訴訟等語，資為抗
    辯。
三、原告起訴主張，兩造於七十三年三月一日結婚，婚後育有一子江書宇。雙方婚後
    被告曾至電玩店玩電動玩具，亦曾未明示取原告之金錢花用，原告發現現金遭取
    走，因而安置攝影機觀看，被告發覺後，即對原告提出妨害名譽之告訴，經檢察
    官查明實情而為原告不起訴處分，後被告發現原告曾與友人製作親密照片，即以
    該照片為證，對原告提出妨害祕密之告訴，經法官判決原告無罪，被告又曾告訴
    原告傷害、誣告、損害賠償、聲請保護令等。而兩造於八十六年間即分居，迄今
    已五年有餘。現被告因雙方不睦，輒因細故對原告提出告訴，而原告所營牙醫診
    所亦因故結束診所業務之事實，除至電玩店玩電動玩具外，餘為被告所不否認，
    而被告至電玩店玩電動玩具部分，有金像獎電玩店之信函及被告與其子江書宇之
    電話錄音譯文在卷可稽，其餘部分，並有原告提出之戶籍謄本正本一份、台灣台
    中地方法院檢察署八十九年度偵字第一五二二三號不起訴處分書、台灣高等法院
    台中分院九十年度上易二五五一號刑事判決書、本院八十九年度易字第三一四八
    號刑事判決書、本院八十八年度家護字第三三二號通常保護令裁定書、台灣高等
    法院八十九年度家護抗字第三十號裁定書、本院八十九年度中簡字一三四四號民
    事判決書、八十九年度聲再更字第二三號刑事裁定書、八十九年度訴字第一六五
    二號刑事判決書在卷可資佐證，就此部分之事實，堪認為真實。
四、按夫妻之一方受他方不堪同居之虐待者，他方得向法院請求離婚，民法第一千零
    五十二條第三項定有明文。大法官會議釋字第三七二號解釋意旨：維護人格尊嚴
    與確保人身安全，為我國憲法保障人民自由權利之基本理念。增進夫妻情感之和
    諧，防止家庭暴力之發生，以保護婚姻制度，亦為社會大眾所期待。民法第一千
    零五十二條第一項第三款所稱「不堪同居之虐待」，應就具體事件，衡量夫妻之
    一方受他方虐待所受侵害之嚴重性，斟酌當事人之教育程度、社會地位及其他情
    事，是否已危及婚姻關係之維繫以為斷。若受他方虐待已逾越夫妻通常所能忍受
    之程度而有侵害人格尊嚴與人身安全者，即不得謂非受不堪同居之虐待。」又「
    上訴人明知其妻即被上訴人無竊盜行為，竟向新竹地方法院檢察官誣告，致被上
    訴人精神上感受不可忍受之痛若，顯已達於不堪同居之程度，被上訴人自得訴求
    離婚。」最高法院三十九年度台上字第九六二號判決可資參照。本件原告主張，
    兩造已分居五年，被告自八十八年起陸續對原告提出保護令聲請（八十八年八月
    六日毆打被告致牙掉落事實）、刑事傷害告訴（同保護令事負）、民事損害賠償
    （前開刑事傷害同一原因事實之民事損害賠償）、妨害家庭告訴（原告與友人許
    嘉粟之婚妙照事實）、妨害名譽告訴（原告裝置攝錄機窺視被告私生活及對被告
    提刑事竊盜告訴事實）等民事、刑事訴訟，致原告為澄清事實，而原告所營牙醫
    診所亦因故結束業務等語，有如前述。然查，兩造分居五年，既未有同居事實，
    上開司法爭訟事實，均在八十八年之後，難認係施以不堪「同居」之虐待。又上
    開訴訟事實，八十八年八月六日毆打被告致牙掉落乙事，業經本院、台灣高等法
    院台中分院分別肯認為真，刑事、民事部分分別判處拘役五十日確定，原告應賠
    償被告精神上損害三十萬元及其利息，分別有本院八十八年度家護字第三三二號
    裁定、八十九年度中簡字第一三四四號民事判決書、八十九年度中簡上字第一號
    刑事判決書及台灣高等法院台中分院八十九年度家護抗字第三十號民事裁定書各
    乙份（均為影本）在卷可稽，並無何不實。另原告自八十四年八月間起至八十五
    年十二月間止，與訴外人許嘉粟拍攝親密之婚紗照，集結成冊名為「我與小鎮醫
    師的故事」，其內除兩人親密婚紗照、同遊相片外，復有原告以「GEN」署名之
    信件，諸如「DEAR　LOVE：二件背心放車上已有好幾天了，有好看的背心我還會
    繼續為你買，雖然我不善於文字、言詞表達，但對你用的心是從來沒有、對你的
    愛情也是絕無僅有」（第十六頁）「風花雪月的字我不會寫，想你的心總是不變
    」（第八頁）「細數這半年來我們走過的路，從薇玫園、京龍鐵板燒開始，水湳
    機場、大坑河堤、南屯河場、大湖草莓園很害羞的第一次牽你的手，中興大學忠
    孝夜市、羽球館、中興新村、石岡水霸野餐、大甲溪河后里碧盧寺、明潭、鹿港
    小鎮、中山醫學院、台南砲校、嘉義仁義潭、白河賞荷花，還有數不清的民俗公
    園，歷歷在眼前，這半年走的是非常充實... 」（第十二頁）「如果世上真有忘
    情水，我想會不惜任何代價在你掉淚時拿來給你喝。上班時間又到了，真的很想
    你」（第十三頁）「我只想告訴你，對你是百分之百真心」（第十五頁）「相識
    半年以來... 雖無夫妻之名卻有夫妻之實... 」（第十七頁）「... 我可以肯定
    的告訴你除了睡著了之外無刻都在想你... 每次的12:15都讓我甜密很久」 ( 第
    十八頁) 「在我們相處的日子，雖然都沒有過很長在一起的時間，但是每一次深
    情的擁抱、相吻，每次激情的野餐，讓我躺在懷裡撫摸著我的背看著我熟睡幾分
    鐘，真是讓我甜密許久...  」 (第二十頁)等語，任何人處於被告相同地位時，
    能不認原告與訴外人許嘉粟並無不可告人之事，被告提起妨害家庭之訴，於情於
    理並何不妥。至原告於家中裝設攝錄機錄影何人偷其褲內現金，依其高度僅及膝
    蓋以下，顯非針對家人以外之小偷錄影，對於未能準時無誤提供家庭生活費用之
    被告及子女，顯有懷疑被告偷其褲內現金，而被告認原告曾默示同意如生活費有
    不足時，可自行取其褲內現金之被告而言，原告上開行為後，又對被告提竊盜告
    訴，被告於竊盜判決無罪後，對原告提妨害名譽之罪，於非習法之人而言，尚難
    有何對原告施以精神上虐待情事。而被告上開行為，核屬憲法上人民訴訟權之保
    障，不能認為被告上開訴訟權行使之行為，係對原告施予不堪同居之精神上虐待
    ；況上開訴訟事負，均為原告有錯在先 (原告雖對上開有罪判決不服，然未能提
    出任何有利證據，應認上開民事、刑事確定判決事實為真) ，被告對之提起訴訟
    ，其間容有因不符法律要件而判處原告無罪，然衡諸夫妻間信賴關係，原告既於
    情理上有錯在先，要被告隱忍不發，而原告可對被告提告訴，亦屬強人所難。至
    原告提出被告至電玩店之事，並賺七千元之事，固屬真實，在無證據證明上開電
    玩店係屬違法行業，且被告在電玩店輸贏數額很大時，七千元尚屬合理休閒娛樂
    範圍，兩造所生子女江書宇亦表示，未見被告有何浪費揮霍惡習，原告復未能舉
    證證明，原告此部分之主張，亦無可採；另原告主張，被告與訴外人陳英豪有行
    為不檢之處，二人在可利亞餐與原告碰面，原告曾尾隨在後跟蹤，發現二人至水
    族館、大廣三逛街等，亦未發現有何不可告人之事，至其提出之電梯內攝錄相片
    ，亦無原告所指摟抱情事，而兩造所生子女江書宇到院後表示，陳英豪至家中是
    修電燈泡，亦未發現有何不可告人之處。從而，原告主張因兩造分居五年，被告
    又對原告提起諸多法律上告訴行為，又與陳英豪有不可告人之事或有賭博惡習，
    對其構成消極之精神虐待乙節，尚屬無據，應予駁回。
五、按民法第一千零五十二條第二項規定：有前項以外之重大事由，難以維持婚姻者
    ，夫妻之一方得請求離婚，但其事由應由夫妻之一方負責者，僅他方得請求離婚
    。此所謂抽象、相對、一般的離婚原因，亦即破綻主義離婚法之一到達點。而是
    否有難以維持婚姻之重大事由之判斷標準，為婚姻是否已生破綻而無回復之希望
    ，不可單憑原告主觀之標準（即原告已喪失維持婚姻意欲之主觀面加以認定），
    而應依客觀標準，即難以維持婚姻之事實，是否已達處於同一境況，任何人均將
    喪失維持婚姻之意欲程度以決之。且為符合現代多元化社會之需要，使裁判婚姻
    之事由較富彈性，當婚姻破裂時，夫妻已無共同生活之實質時，即得請求離婚，
    但有責配偶，無請求離婚之權利，立法上並不採無責主義，申言之，如若自己遭
    致婚姻之破綻時，不得以其破綻為理由，恣意訴請離婚。最高法院八十七年台上
    字第一○四八號、一三○四號判決意旨即採類似之見解。本件原告主張，二造分
    居五年多，被告自八十八年起對原告提起上開民、刑事訴訟，又與訴外人陳英豪
    有不可告人之事，或有賭博揮霍浪費等惡習之事實，除訴訟外，均非真實，有如
    前述，而訴訟部分性質上係屬憲法上人民訴訟權之行使，況原告亦對被告提起竊
    盜告訴，如何責問被告上開訴訟行為影響婚姻關係，恐有雙重標準之嫌。又被告
    雖於本院刑事判決及本件離婚之訴中，同意離婚，並提出離婚條件，性質上核屬
    調解時所提條件，尚難以此認為被告無維持婚姻之意慾。又兩造自八十八年來，
    在法院互有訴訟，就正常家庭而言，實難期待繼續維持婚姻生活，然上開難以婚
    姻之事由，依前開說明，應認原告過失程度較重，衡者諸上開判決意旨，原告據
    以提起離婚之訴，難認有據，應予駁回。
六、二造其餘攻擊方法及舉證，於本件訴訟之終結及事實認定，不生影響，茲不一一
    論列，附為敘明。
七、據上論結，原告之訴為無理由，並依民事訴訟法第七十八條，判決如主文。
中　　　華　　　民　　　國　　九十一　　年　　　十二　　月　　　三十　　日
                                    臺灣臺中地方法院家事法庭
~B法　　　官　陳學德
右為正本係照原本作成
如對本判決上訴須於判決送達後二十日內向本院提出上訴狀
中　　　華　　　民　　　國　　九十一　　年　　　　一　　月　　　　二　　日
~B法院書記官　賴榮順
